臺灣彰化地方法院民事裁定　九十一年度簡抗字第六號
　　抗　告　人　甲○○
　　相　對　人　丁○○
　　　　　　　　庚○○
　　　　　　　　壬　○
　　　　　　　　辛○○
　　　　　　　　戊○○
　　　　　　　　己○○
　　　　　　　　丙○○
　　　　　　　　乙○○
右抗告人與相對人間請求分割共有物事件，抗告人對於中華民國九十一年九月十日本
院北斗簡易庭八十九年度斗簡字第二八三號所為駁回抗告人所提出之反訴裁定提起抗
告，本院裁定如左：
    主      文
抗告駁回。
抗告程序費用由抗告人負擔。
    理      由
一、本件抗告意旨稱：坐落彰化縣社頭鄉○○段五九一地號土地、地目田，為兩造共
    有，約定分管，抗告人分管部分，地政機關逕分割為同段五九一之一地號、地目
    建。嗣因興建台灣高速鐵路徵收土地需要，又分割增加同段五九一之二地號、五
    九一之三地號、五九一之四地號，而同段五九一之二地號、五九一之三地號二筆
    土地已徵收為國有，其餘五九一地號、五九一之一地號、五九一之四地號等三筆
    土地，仍為兩造共有，原均屬同一筆土地。相對人己○○就前開五九一之二地號
    土地起訴請求分割，抗告人為顧全土地使用現況，提起反訴請求將兩造間共有之
    五九一地號及五九一之四地號二筆土地併為分割，一次解決兩造間共有土地關係
    ，以節省訴訟資源。按反訴之提出未具備反訴之要件，而不得以反訴為之，惟已
    具備訴訟要件，仍不失為一新訴訟案件。本件抗告人提起反訴時已按訴訟標的價
    額繳納裁判費新台幣陸萬柒仟肆佰零陸元，已具備一般訴訟要件，法院應為審判
    ，不得駁回。原裁定顯有未當，爰依法提起抗告，請將原裁定廢棄，更為合法之
    裁定等語。
二、按反訴之標的，如與本訴之標的及其防禦方法不相牽連者，不得提起，稽之民事
    訴訟法第二百六十條第一項之規定可明。又反訴之提起，是否合法，法院應以職
    權調查，如不應准許，自應以裁定駁回之。至提起反訴因不備法定之要件，而受
    駁回之裁定確定，該反訴原告得否聲請原法院就該反訴為審判，因法無明文，有
    無類推適用同法第二百五十八條第二項規定之餘地，則屬另一問題，惟不得因此
    即謂原審裁定駁回即有違法不當之處。
三、經查：本件相對人己○○於原審係訴請就前開湳雅段五九一之二地號土地判決分
    割，而抗告人所提之反訴，則請求就同段五九一地號及五九一之四地號二筆土地
    與本訴標的之土地合併分割。然稽之前開五九一之二地號土地，其地目為「建」
    ，而五九一及五九一之四地號二筆土地之地目均為「田」，且五九一之四地號土
    地與五九一地號及五九一之二地號土地，亦未相接連，是本訴標的之土地與反訴
    標的之二筆土地，不問各共有人是否同意合併分割，均無從合併分割。亦即本件
    本訴與反訴在法律上之關係，無論抗告人就反訴所為之主張為何，均不影響本訴
    判決之結果，其就本訴所為之任何防禦，亦與反訴無涉。則原審認抗告人所提之
    反訴與法定要件不合，不應准許，應予駁回，認事用法並無違誤不當，本件抗告
    人指摘原裁定不當，即無可採，其抗告應予駁回。
據上論結，本件抗告無理由，應依民事訴訟法第四百三十六條之一第三項、第四百九
十二條第一項、第九十五條、第七十八條，裁定如主文。
中　　　華　　　民　　　國　　九十一　　年　　 十一 　　月　　　四　　　日
                                    臺灣彰化地方法院民事第一庭
~B審判長法　官　羅培昌
~B      法　官　陳弘仁
~B      法　官　蔡紹良
右為正本係照原本作成
不得再抗告
~B法院書記官　田慧賢
中　　　華　　　民　　　國　　九十一　　年　　 十一 　　月　　　四　　　日
